臺灣高等法院刑事判決
110年度上易字第235號
上  訴  人  臺灣臺北地方檢察署檢察官
被      告  焦韋菱



上列上訴人因被告妨害名譽案件，不服臺灣臺北地方法院109年
度易字第355號，中華民國109年11月26日第一審判決（起訴案號
：臺灣臺北地方檢察署108年度偵字第9277號），提起上訴，本
院判決如下：
    主  文
上訴駁回。
    理  由
一、經本院審理結果，認第一審判決對被告焦韋菱為無罪之諭知
    ，核無不當，應予維持，並引用第一審判決書記載之證據及
    理由（如附件）。 
二、檢察官上訴意旨略以：觀諸被告致電永豐銀行客服人員之譯
    文，其不斷向客服人員表述對於告訴人陳育麟擔任合康社區
    管理委員會（下稱合康社區管委會）主任委員行為不滿，認
    為告訴人在合康社區抽雪茄、以合康社區經費支付律師費、
    把持合康社區管委會等事項，存有個人道德瑕疵，導致其不
    斷跑警局、法院，疲於奔命，忍無可忍才打本案投訴電話。
    惟合康社區曾於民國107年6月10日召開第12屆管委會，並對
    在社區內抽菸及以社區經費支付律師費等提案進行討論並表
    決在案，當時告訴人並非合康社區管委會主任委員，決議結
    果又係經由區分所有權人投票決定，非由告訴人一人可專斷
    獨行。而告訴人於下一屆擔任主任委員，亦係由各委員投票
    ，有合康社區管委會第13屆區分所有權人會議、委員簽到表
    、票選主任委員選票、主任委員選票統計表附卷可參，被告
    身為合康社區住戶，對於在社區內抽菸、以社區經費支付律
    師費等事項決議最後係由區分所有權人投票產生、主任委員
    係由管委會各委員票選決定等情，應知之甚詳，竟仍故意致
    電永豐銀行客服人員，虛捏管委會決議均係告訴人擅自決定
    之表象，則其所言是否出於善意，恐有疑問。被告多次向永
    豐銀行客服人員提及告訴人私德不佳，雖偶有採用疑問句法
    ，但綜觀全文，已非單純對於告訴人私德有疑，而係以上開
    不實內容影射告訴人德性不佳，並藉以希冀永豐銀行實質處
    置告訴人，故其所為已非就客觀事實為合理評論，而係針對
    告訴人之行為、人格特質進行貶抑，所為言詞除主觀上用以
    發洩情緒外，無助於具體事實之溝通、澄清、辨明，考量社
    會常情，應認其所言實屬貶損他人人格評價之負面用語。告
    訴人縱為合康社區管委會主任委員，於社區內之行為，亦與
    所擔任之永豐銀行理財專員職務並無絕對之相關性，被告卻
    仍以個人私情，陸續致電永豐銀行客服人員，不斷論述告訴
    人私德情形，則其所言顯非基於「善意」，且罹於真實，自
    不得主張係善意發表可受公評言論而阻卻違法。又公司通常會
    設置多名客服人員提供民眾服務，故每次撥打客服電話，可
    能會由不同之客服人員接洽，而客服人員接獲民眾反應，均
    會將其反應內容依據公司規定陳報，以便處理民眾反應事項
    ，此應為一般大眾所熟知之事，被告4次致電永豐銀行客服
    人員，每次客服人員均非同一（依大法官釋字第145號解釋
    ，包括特定多數人），且又要求客服人員向上層反應，足見
    其主觀上希望能讓其投訴告訴人品行不良一事廣為週知，故
    原審認其無「意圖散布於眾」之誹謗故意，容有誤會。其以
    告訴人與其之間數件訴訟案號，稱遭告訴人及管委會濫訴，
    實則其多因雞皮蒜毛小事，對告訴人、社區職員及住戶提起
    刑事告訴20餘件，目前均獲不起訴處分。是其與告訴人間之
    訴訟，係雙方就處理社區情事持不同意見，本應理性於訴訟
    案件各為主張，其無憑據率爾指摘告訴人私德有問題，顯逾
    「善意發表」、「適當評論」之範疇，益徵其有「意圖散布
    於眾」之誹謗故意云云。
三、惟查原審依調查證據之結果，斟酌全辯論意旨，認被告犯罪
    不能證明，乃依法為無罪之諭知，已於判決理由詳敘其所憑
    之證據，從形式上觀察，原判決並無採證違背經驗法則、論
    理法則、不適用法則及適用法則不當等違背法令之情形。再
    綜觀卷附告訴人與永豐銀行客服人員歷次對話內容，足見被
    告係向永豐銀行客服人員陳稱告訴人夥同其他住戶多年來輪
    流擔任社區管委會主委，把持社區管委會，告訴人復經常與
    社區保全同在社區門口抽雪茄，菸味嗆鼻，污染社區空氣，
    社區辦公室又不合法而屬違建，告訴人復嗆聲要求其搬離，
    甚且動支管理費委任律師對其提起訴訟，致其經常前往警局
    而忍無可忍，其要求告訴人出示律師費會計憑證，告訴人卻
    藉故不給，因而質疑身為銀行從業人員之告訴人私德有問題
    ，方致電投訴，並要求永豐銀行管束告訴人之道德品行等情
    （見偵卷第98至110頁），既係依客觀事實向永豐銀行客服
    人員陳述其個人意見，而非出於虛捏，能否認定被告主觀上
    有誹謗告訴人之真正惡意，已有合理可疑。至告訴人在社區
    抽菸及以社區經費支付律師費等情是否依循社區管委會及區
    分所有權人會議決議而為、告訴人於決議當時是否社區管委
    會主委，經核俱與被告是否成立誹謗罪之判斷無涉。又被告
    係撥打永豐銀行客服專線，向接聽電話之客服人員投訴告訴
    人，所用方式，既不足使其指摘之言語內容處於不特定多數
    人得以共見共聞之狀態而達於散布於眾之程度，難認其主觀
    上有傳播於不特定人或多數人、使大眾周知之意圖，核與「
    散布於眾」之要件有間，縱各次接聽被告來電之客服人員並
    非同一，被告復要求客服人員向上層反應，仍難認有何散布
    於眾之可言。檢察官上訴仍執原審已詳予斟酌之證據，對於
    原判決已說明事項及屬原審採證認事職權之適法行使，仍憑
    己見而為相異評價，復未提出其他積極證據證明被告確有公
    訴意旨所稱誹謗犯行，尚難說服本院推翻原判決，另為不利
    於被告之認定，其上訴為無理由，應予駁回。
四、關於公訴意旨所指被告於原判決附表編號1、3、4所示時間
    誹謗告訴人之犯罪事實，既經本院判決無罪，則檢察官移送
    併辦被告此部分涉有個人資料保護法第41條第1項之非公務
    機關非法利用個人資料犯行（臺灣新北地方檢察署110年度
    偵字第4129號），本院自無庸併予審究，應由檢察官另行偵
    查，附此敘明。
五、被告經合法傳喚，無正當理由不到庭，爰不待其陳述逕行判
    決。
據上論斷，應依刑事訴訟法第373條、第368條、第371條，判決
如主文。
本案經檢察官滕治平到庭執行職務。
中　　華　　民　　國　　110 　年　　4 　　月　　22　　日
                  刑事第十六庭  審判長法　官  葉騰瑞
                                      法　官  廖紋妤
                                      法  官  陳芃宇
以上正本證明與原本無異。
不得上訴。
                                      書記官  李佳芬
中　　華　　民　　國　　110 　年　　4 　　月　　28　　日